【裁判字號】    89,易,729
【裁判日期】    890505
【裁判案由】    傷害等
【裁判全文】
臺灣高雄地方法院刑事判決                            八十九年易字第七二九號
    公  訴  人  臺灣高雄地方法院檢察署檢察官
    被      告  周銀鎰
                甲○○
右列被告因傷害等案件，經檢察官提起公訴（八十八年度偵字第二九九三二號），本
院判決如左：
    主  文
周銀鎰、甲○○教唆傷害人之身體，各處有期徒刑陸月，如易科罰金均以參佰元折算
壹日。
    事  實
一、周銀鎰、甲○○二人係共同從事地磚舖設之工作，因商家遲未發放工資一事，乃
    偕同乙○○（未據起訴，另函請臺灣高雄地方法院檢察署偵查）及另一名不詳姓
    名綽號「水仔」之成年男子，於八十八年十月十一日上午九時四十分許，前往高
    雄市○○區○○路二巷十六號工地洽商工資發放事宜，與該工地現場管理員丙○○發生爭執，而心生不滿，竟基於教唆之犯意，唆使本無傷害及毀損犯意之乙○○及「水仔」二人，分別持工地內之塑膠椅及徒手，毆打丙○○，致丙○○受有
    頭部外傷、左前額紅腫二Ｘ二公分、左眼瞼紅腫二Ｘ二公分、左頸紅腫六Ｘ一‧
    五公分、左鎖骨部紅腫七Ｘ二‧五公分、右後頸部擦傷併紅腫二Ｘ一公分、左手
    肘挫擦傷十ＸＯ‧一公分等傷害，及該塑膠椅毀損之結果，同時並將工地內之電
    話機一具砸毀，足以生損害於丙○○。
二、案經丙○○訴由高雄市政府警察局小港分局移送臺灣高雄地方法院檢察署檢察官
    偵查起訴。
    理  由
一、訊據被告周銀鎰及甲○○固坦承有於前揭時地與告訴人丙○○商談工資發放事宜
    不諱，惟皆矢口否認有任何教唆傷害及毀損之犯行，均辯稱：水仔及乙○○是伊
    二人所僱用之工人，伊二人並沒有叫人打告訴人，是因告訴人打電話跟別人說有
    人要打他，水仔及乙○○聽了不高興才打告訴人云云。惟查：
（一）被告周銀鎰與甲○○係共同從事地磚舖設之工作及另一名在偵查中所述綽號「
      明仔」之男子係乙○○之事實，業據被告二人於警訊中及本院審理中陳述甚詳
      ，且互核一致。而告訴人確係被「水仔」及乙○○毆打及毀損一情，復經告訴
      人陳稱：其並不認識水仔及明仔（即乙○○），被告二人並未出手，水仔及明
      仔用手打其頭部及身體，並用塑膠椅打其身體等語甚詳（見本院八十九年二月
      十六日訊問筆錄），且為被告二人直承上情非虛，均堪予認定。至於二人前開
      有關僱用「水仔」及乙○○過程之辯詞，經本院隔離訊問時被告周銀鎰答稱：
      水仔及乙○○是一位在旗山工作認識的朋友介紹來云云。至於被告甲○○則答
      稱：水仔及乙○○是伊與被告周銀鎰在高雄市小港區大林埔的工地用貼告示之
      方式留電話找人，是張貼請零工的廣告條子僱來的云云，既然被告二人是共同
      從事舖設地磚之工作，則對於在四個月前所僱用工人過程之敘述卻有如此歧異
      之結果，可見被告二人上開辯詞，有相當理足令人啟疑竇，尚難遽採。
（二）被告周銀鎰於本院審理時辯稱：水仔及乙○○是第一天才來工作，二人表示必
      須伊與以前之承攬公司談清工資之事，才願意幫伊工作云云，然工人受僱係以
      為雇主服勞務而受領工資為目的，此為公眾週知之事實，毋待舉證自明。是以
      被告既僱用「水仔」及乙○○，則該二人本應依其受僱之本旨，依僱主指示前
      往工作，何以違逆常情的在第一天受僱即與僱主前往洽商先前僱主與他人間之
      工資問題？甚至須以雇主與他人談清先前之工資發放事宜，待此與受僱內容無
      關之前提條件成就後，始願意受僱服勞務，實令人費解？故被告上開辯詞實難
      自圓其說。佐以告訴人於偵查中及本院審理時所陳：被告與另二人（應指水仔
      及乙○○）一見面便罵三字經，被告甲○○叫水仔及乙○○把電話搶去摔在地
      上，被告周銀鎰及甲○○便叫另二人說打，水仔及乙○○才用手打其頭部及身
      體等語（見偵查卷八十八年十二月二十四日、及本院八十九年二月十六日之訊
      問筆錄），對照前開被告周銀鎰辯詞矛盾之處，顯見被告上開辯詞應係卸責之
      詞，不足採信。
（三）水仔及乙○○既與告訴人素不相識，實無任何原因及嫌隙而有傷害告訴人之動
      機，且係由被告二人偕同前往與告訴人處商談工資事宜，理應與該工資是否發
      放並無密切之利害關係，業如前述。參諸告訴人前述所陳，水仔及乙○○是在
      被告二人喊打後，始下手毆打之情，益足徵水仔及乙○○是在毫無傷害、毀損
      之動機及故意之主觀意識下，經由被告周銀鎰及甲○○上開教唆行為，始產生
      傷害及毀損之故意，並實施傷害告訴人及毀損其物行為之事實。此外復有建佑
      醫院診斷證明書及現場照片四幀在卷可資佐憑。故本件事證明確，被告犯行洵
      堪認定，應依法論科。至於被告請求傳喚證人乙○○到庭作證，業經本院傳拘
      未著，故尚難據此為有利於被告事實之認定，併此敘明。
二、核被告二人所為均係犯刑法第二百七十七條第一項、第三百五十四條之傷害及毀
    損罪之教唆犯，依刑法第二十九條第二項之規定，應依所教唆之傷害罪及毀損罪
    處罰。被告二人一教唆行為，同時觸犯刑法第二百七十七條第一項及第三百五十
    四條之傷害及毀損罪名，為想像競合犯，依刑法第五十五條之規定，應從重之傷
    害罪處斷。另按刑法第二十八條之共同正犯，以二人以上共同實施犯罪行為為條
    件，而教唆犯則係教唆他人實施犯罪，與共同實施之正犯有別，二人以上共同教
    唆，雖應就教唆行為共同負責，仍不適用刑法第二十八條之規定，最高法院著有
    二十五年上字第六六一六號判例足資參照，故公訴意旨認被告二人之教唆犯行，
    應係共同正犯，容有誤會，併此敘明。爰審酌被告二人僅因細故即教唆本無犯罪
    故意之人毆打告訴人，使告訴人受有頭部、頸部及身體鎖骨等處共受有七處之傷
    ，其惡性非輕；且於犯罪後迄今未與告訴人達成和解，並於庭訊時飾詞巧辯，冀
    免刑責，顯見其二人犯罪後之態度未佳；雖二人並無不良犯罪前科，此有臺灣高
    雄地方法院刑案查註資料紀錄表在卷可參，惟量刑仍不宜過輕，故量處如主文所
    示之刑，並均諭知易科罰金之折算標準，以資懲儆。
三、至於受被告二人教唆實施傷害及毀損行為之乙○○，因非起訴效力所及，本院自
    不得予以審究，爰將此部分另函請臺灣高雄地方法院檢察署偵查，附此敘明。
據上論結，應依刑事訴訟法第二百九十九條第一項前段、刑法第二百七十七條第一項
、三百五十四條、刑法第五十五條、第二十九條第二項、第四十一條、罰金罰鍰提高
標準條例第一條前段、第二條，判決如主文。
中        華       民       國     八十九     年      五     月    五   日
                            臺灣高雄地方法院刑事第二庭
                                審判長  法  官  黃三友
                                        法  官  施柏宏
                                        法  官  李代昌
右正本證明與原本無異。
如不服本判決，應於判決送達後十日內，向本院提出上訴狀。
                                        書記官吳韻芳
中        華       民       國     八十九     年      五     月    五   日
附錄本案論罪科刑法條
刑法第二百七十七條第一項


司法院資訊處製作；財團法人民間司法改革基金會備份。
